【裁判字號】    99,易,858
【裁判日期】    991012
【裁判案由】    藏匿人犯
【裁判全文】
臺灣臺南地方法院刑事判決               99年度易字第858號
聲  請  人  臺灣臺南地方法院檢察署檢察官
被      告  庚○○
被      告  甲○○
被      告  乙○○原名方金湖.
被      告  丁○○
上列被告等因藏匿人犯案件，經檢察官聲請簡易判決處刑（99年
度偵字第6802號），本院認宜適用通常審判程序，判決如下：
    主  文
庚○○、甲○○、乙○○及丁○○，均無罪。
    理  由
一、公訴意旨略以：緣丙○○（另由檢察官偵辦中）自民國九十
    五年間起，在臺南縣永康市○○○路三百四十九巷五號及永
    康市○○○街二百零一號等住址開設「寶貝熊超商」，其未
    依規定取得電子遊戲場業營業登記，即擅自在上開兩家超商
    內，擺設電玩機具供不特定人把玩，或兼營賭博行為，而庚○○、甲○○、乙○○（原名方金湖，九十八年五月一日更
    名）、丁○○等人，為牟取每月新臺幣一萬元之人頭費，竟
    應允擔任人頭負責人。其中：
  (一)永康市○○○路三百四十九巷五號「寶貝熊超商」，於九十
    五年十月十一日二十時二十分許，為警查獲違反電子遊戲場
    業管理條例犯行，庚○○即意圖使真正負責人隱避，而接續
    於同日，至臺南縣警察局永康分局鹽行派出所及於同年十一
    月七日，至臺灣臺南地方法院檢察署應訊頂替為負責人。
  (二)永康市○○○路三百四十九巷五號「寶貝熊超商」，又於九
    十六年四月十四日十九時許，為警查獲賭博及違反電子遊戲
    場業管理條例等犯行，甲○○即意圖使真正負責人隱避，而
    接續於同日，至鹽行派出所及於同年五月一日，至臺灣臺南
    地方法院檢察署應訊頂替為負責人。
  (三)永康市○○○路三百四十九巷五號「寶貝熊超商」，又於九
    十六年八月三日十八時五十分許，為警查獲違反電子遊戲場
     業管理條例犯行，乙○○即意圖使真正負責人隱避，而接
     續於同日，至鹽行派出所及於同年月三十一日，至臺灣臺
     南地方法院檢察署應訊頂替為負責人。
  (四)另永康市○○○街二百零一號「寶貝熊超商」，於九十六年
    一月十八日十九時十五分許，為警查獲違反電子遊戲場業管
    理條例犯行，丁○○即意圖使真正負責人隱避，而接續於同
    日，至鹽行派出所及於同年三月二十日，至臺灣臺南地方法
    院檢察署應訊頂替為負責人。
  (五)永康市○○○街二百零一號「寶貝熊超商」，又於九十六年
    八月二十七日十六時四十分許，為警查獲違反電子遊戲場業
    管理條例犯行，乙○○即另行起意，意圖使真正負責人隱避
    ，而於同日，至鹽行派出所應訊頂替為負責人。
二、公訴人上開所認，無非以：(一)被告等人均自承擔任上開超商
    之人頭負責人、(二)另案被告丙○○供述、(三)證人即臺南縣永
    康市○○○路三百四十九巷五號屋主包煌宜證述，該處為丙○○出面承租、(四)臺灣臺南地方法院檢察署九十五年度偵字
    第一五五四九號、九十六年度偵字第四二九四、六六一九、
    一二六八０、一三九０九號偵查暨警察卷宗、(五)聲請傳喚證
    人丙○○、上開超商歷任店員壬○○、戊○○、癸○○、己○○等人，證明被告等人有無與丙○○共同實際經營超商等
    資為論據。
三、訊據被告庚○○、甲○○、乙○○及丁○○固均坦承擔任「
    寶貝熊超商」之人頭負責人，且於上開時地，在警局及檢察
    官偵訊時，均表示自己為實際負責人等情，惟被告庚○○另
    辯稱：當初是我於高雄之友人「黃志從」，綽號「黑人」，
    介紹我擔任放機臺遊樂場負責人，他跟我說我只是名義上負
    責人，警察查到時，我要出面，其他什麼事都不用做，人頭
    費一個月一萬元，我共領了二、三個月等語；被告甲○○亦
    辯稱：我忘記是何人找我當負責人，他說是掛名超商負責人
    ，超商裡有放機臺，且說超商如果有什麼事，他會打電話給
    我，我就要過去，擔任人頭負責人費用一個月一萬元，我只
    有拿到一萬元等語；被告乙○○辯稱：我是「寶貝熊超商」
    店長之大姐找來當人頭負責人的，她說超商裡面有擺放機臺
    ，如果被警察查到，只會被罰錢，人頭負責人只是出個名義
    ，警察製作筆錄時只要表明自己是實際負責人即可，費用是
    每個月一萬元，我雖掛名二間店之名義負責人，但只有拿到
    一萬元等語；我是綽號「阿龍」找去擔任擺放機臺之遊樂場
    負責人，我只要出個名義，以及警察查到時，出面承認自己
    為人頭負責人即可，人頭費用一個月一萬元，我只有拿到一
    萬元等語。
四、按犯罪事實應依證據認定之，無證據不得認定犯罪事實。又
    不能證明被告犯罪者，應諭知無罪之判決。刑事訴訟法第一
    百五十四條第二項、第三百零一條第一項明文規定。經查：
  (一)按刑法上之共同正犯，以有意思之聯絡行為之分擔為要件（
    最高法院十八年上字第六七三號判例可資參照）。又按電子
    遊戲場業管理條例之立法目的，係為管理電子遊戲場業，並
    維護社會安寧、善良風俗、公共安全及國民身心健康，該條
    例處罰之對象，固係以經營電子遊戲場業者為限，其他非電
    子遊戲場業經營者，如與該實際經營者，有共同實行、教唆
    或幫助者，依刑法第三十一條第一項，仍應以正犯或共犯論
    。而依本案被告等人之供述，可知被告等人於受邀擔任「寶
    貝熊超商」掛名負責人時，對於該超商內有擺放機臺，並提
    供不特定人遊藝以營利等事實，均已有所認識，竟仍出名擔
    任超商負責人，使實際負責人得以利用超商作為掩飾，經營
    電子遊戲場業，被告等人再定期從電子遊藝場營利所得中，
    獲取其等應得之報酬（即人頭費），堪認被告等人對於違反
    電子遊戲場業管理條例第十五條之行為，不僅與實際負責人
    有犯意聯絡，更分擔實行部分構成要件之行為，自應與實際
    負責人同負共同正犯之責，而被告等人違反電子遊戲場業管
    理條例第十五條之行為，業據檢察官聲請簡易判決處刑，並
    經本院判決確定（被告庚○○，見本院九十五年度簡字第三
    七六五號判決、被告乙○○，見九十六年度簡字第三三０九
    號、第三四六五號判決、被告丁○○，見九十六年度簡字第
    一一六四號判決、被告甲○○，見九十七年度簡字第八０六
    號判決），被告等人就違反電子遊戲場業管理條例第十五條
    之行為，既屬人犯，其等於警局及偵訊時，坦承為實際負責
    人，有何冒充真正人犯，自行代替之意，故認被告等人所為
    尚未符合刑法頂替罪之構成要件。
  (二)至於檢察官聲請傳訊之證人壬○○、戊○○、癸○○及己○○等人，雖到庭指證，負責面試店員及發放薪資者，均非被
    告等人，且被告等人從未至超商內走動，僅於警察查獲當日
    見過被告等語；另證人丙○○亦到庭證述，被告乙○○為其
    所僱用，擔任掛名負責人而已，並未插手經營、管理「寶貝
    熊超商」等語；而被告等人亦均供承，同意擔任名義負責人
    時，並無與由其出名，實際負責人出力、出錢，大家共同經
    營超商之意等語。惟由上開證人之證詞及被告等人之供述，
    固可證明被告等人均非實際經營者，然非實際經營者並非等
    同於無法論以違反電子遊戲場業管理條例第十五條之行為，
    在符合刑法第三十一條第一項規定情形，仍可論以正犯或共
    犯。本案被告等人與實際經營者，獲取利得之來源既然同一
    ，即均來自於違法經營電子遊藝場業之收入，且被告等人亦
    係為獲得此一報酬，而朝著使電子遊藝場得以經營之目標，
    依實際經營者之邀，分擔擔任掛名負責人之部分行為，自難
    認非違反電子遊戲場業管理條例第十五條行為之共犯。足認
    上開證人及被告等人之指證及供述，並無法引為被告等人無
    庸共同負違反電子遊戲場業管理條例第二十二條之刑責之依
    據。
  (三)綜上所述，本案被告四人就違反電子遊戲場業管理條例第十
    五條之行為，既均與實際負責人同為共同正犯，被告等人即
    不應再以頂替罪相繩。此外，亦無其他證據證明被告等人確
    有公訴人所指之頂替犯行，不能證明被告等人犯罪，依法應
    諭知被告等四人無罪之判決。
據上論斷，應依刑事訴訟法第四百五十二條、第三百零一條第一
項，判決如主文。
本案經檢察官辛○○到庭執行職務
中    華    民    國    99    年    10    月    12    日
                刑事第十一庭  法  官  包梅真
以上正本證明與原本無異。
如不服本判決應於收受本判決後10日內向本院提出上訴書狀，並
應敘述具體理由。其未敘述上訴理由者，應於上訴期間屆滿後20
日內向本院補提理由書狀（均須按他造當事人之人數附繕本）「
切勿逕送上級法院」。
                              書記官  李淑秋
中    華    民    國    99    年    10    月    12    日

司法院資訊處製作；財團法人民間司法改革基金會備份。
